【裁判字號】    96,上訴,2257
【裁判日期】    970429
【裁判案由】    違反毒品危害防制條例
【裁判全文】
臺灣高等法院高雄分院刑事判決        96年度上訴字第2257號
上  訴  人
即  被  告  甲○○
                    （現另案於臺灣高雄第二監獄執行中）
選任辯護人  紀錦隆律師
            郭寶蓮律師
上列上訴人因違反毒品危害防制條例案件，不服臺灣高雄地方法
院96年度訴字第940 號中華民國96年9 月5 日第一審判決（起訴
案號：臺灣高雄地方法院檢察署95年度偵字第28686 號），提起
上訴，本院判決如下：
    主  文
原判決撤銷。
甲○○販賣第一級毒品，累犯，處有期徒刑拾伍年，褫奪公權伍
年。未扣案販賣第一級毒品所得財物新臺幣伍佰元，沒收，如全
部或一部不能沒收時，以其財產抵償之。
其餘被訴部分無罪。
    事  實
一、甲○○前於民國（下同）91年間因施用第一級毒品，經臺灣
    高雄地方法院以91年度訴字第1700號判決判處有期徒刑10月
    確定，復因施用第一級、第二級毒品，經同院以93年度訴字
    第3224號判決分別判處有期徒刑10月及6 月，並定其應執行
    之刑為有期徒刑1 年2 月確定，嗣於95年3 月9 日縮短刑期
    假釋出監，於95年7 月29日縮刑期滿執行完畢。詎其仍不知
    悔改，明知海洛因為毒品危害防制條第2 條第1 項第1 款所
    定之第一級毒品，不得持有、販賣，竟基於販賣之犯意，於
    95年10月30日17時許，由陳聖惠事先以不詳方式與甲○○聯
    絡，告知欲購買新臺幣（下同）500 元之第一級毒品海洛因
    1 包，陳聖惠再前往甲○○位於高雄縣鳳山市○○街22號住
    處按電鈴後，由甲○○將海洛因1 包帶到門口交予陳聖惠，
    再由陳聖惠交付甲○○500 元之現金，以此方式完成毒品海
    洛因交易1 次，甲○○因而取得價金500 元。嗣高雄市政府
    警察局前鎮分局前因接獲線報，於95年10月30日17時許，前
    往甲○○上址住處附近埋伏，因見陳聖惠在甲○○住處門口
    短暫接觸即行離去，旋即尾隨陳聖惠至高雄縣鳳山市○○路
    239 號對面（南城國小旁）攔檢盤查陳聖惠，當場扣得海洛
    因1 包（不含外包裝袋，檢驗前0.042 公克、檢驗後0.028
    公克），陳聖惠並供出該包海洛因係購自甲○○，始悉上情
    。
二、案經高雄市政府警察局前鎮分局報請臺灣高雄地方法院檢察
    署檢察官偵查起訴。
    理  由
壹、證據能力部分
一、按被告以外之人於審判外之言詞或書面陳述，除法律有規定
    者外，不得作為證據；被告以外之人於檢察事務官、司法警
    察官或司法警察調查中所為之陳述，與審判中不符時，其先
    前之陳述具有較可信之特別情況，且為證明犯罪事實存否所
    必要者，得為證據，刑事訴訟法第159 條第1 項、第159 條
    之2 分別訂有明文。所謂「前後陳述不符」之要件，應就前
    後階段之陳述進行整體判斷，以決定其間是否具有實質性差
    異，惟無須針對全部陳述作比較，陳述之一部分有不符，亦
    屬之。而所謂「較可信之特別情況」之情形，亦應就前後陳
    述時之各種外部情況進行比較，以資決定何者外部情況具有
    可信性。若陳述係在特別可信之情況下所為，則虛偽陳述之
    危險性即不高，雖係審判外陳述，或未經被告反對詰問，仍
    得承認其有證據能力。所稱「外部情況」之認定，例如：時
    間之間隔、是否有意識的迴避、有無受外力干擾、事後串謀
    、警詢或檢察事務官偵查時，有無辯護人、代理人或親友在
    場、警詢或檢察事務官所作之偵查筆錄記載是否完整等情形
    綜合判斷之。本件證人陳聖惠先前於警詢時之陳述，與其在
    原審審理時之陳述不一致，惟查，證人陳聖惠於查獲時，甫
    自被告住處離開，而為埋伏員警所攔檢並當場查獲毒品海洛
    因1 包（不含外包裝袋，檢驗前為0.042 公克、檢驗後為0.
    028 公克），經警詢問海洛因來源，陳聖惠即指稱係向被告
    購得。嗣後，證人陳聖惠在警局製作筆錄時，猶然證稱被告
    賣伊毒品，核其製作筆錄時間與案發時間間隔短暫，證人之
    記憶清晰，其所為證述未受人情壓力之影響，編造故事之可
    能性較低。又證人陳聖惠雖於原審審理時改稱：伊當時毒癮
    發作，只想快點休息，所以才指證被告云云，惟此情業經證
    人即員警徐文慶證稱：並沒有看到證人陳聖惠製作筆錄時有
    毒癮發作的現象（見原審卷第106 頁），復查其於警詢中所
    為之證述並無何受脅迫、利誘等不正方法取得等情，再衡諸
    證人陳聖惠與被告兒子前為同學關係，證人陳聖惠於原審亦
    自承：因為之前我沒有想說指認別人（即被告）賣海洛因是
    在害他（即被告），一直到監獄才知道販賣海洛因是重罪等
    語（見原審卷第100 頁），顯見證人陳聖惠因事後知曉販賣
    海洛因係重罪，為顧及其與被告之子之同學情誼，始於原審
    審理時改稱：被告未販賣毒品予伊云云。是以，本院審酌證
    人於警詢及本院陳述時之客觀情狀，認證人於警詢時之陳述
    ，具有較可信之特別情況，且為證明犯罪事實存否之所必要
    ，自有證據能力。
二、又按被告以外之人於偵查中向檢察官所為陳述，除顯有不可
    信之情況者外，得為證據，同法第159 條之1 第2 項定有明
    文。經查，證人陳聖惠、徐文慶、鄭博文、許明祐於偵查中
    之陳述，均經具結後向檢察官所為，而被告及辯護人亦未指
    稱檢察官有何不法取供之情事，亦未有何顯不可信之情況，
    依前開規定，自得為證據。
三、卷附之高雄市凱旋醫院95年12月4 日高市凱醫驗字第2841號
    濫用藥物成品檢驗鑑定書，係檢察官依據刑事訴訟法第208
    條囑託所為之鑑定，該鑑定機關依同法206 條所做成之鑑定
    意見書，為刑事訴訟法第159 條「除法律有規定者」之情形
    ，且該等機關依據其專業經驗及知識所為之鑑定所作成之書
    面陳述，具有相當之信憑性，自有證據能力。
四、另卷附之搜索、扣押筆錄及扣押物品目錄表均屬員警依法執
    行職務所製作之紀錄文書（搜索、扣押筆錄）及證明文書（
    扣押物品目錄表），且無顯不可信之情況，依刑事訴訟法第
    159 條之4 第1 款規定，得為證據。
五、本件卷附之查獲過程照片2 張，性質非屬供述證據，審酌其
    係員警合法執行職務取得，且與證明本件犯罪事實有關聯性
    ，並由本院依法踐行證據調查程序，自得為證據。
六、末按被告以外之人於審判外之陳述，雖不符同法第159 條之
    1 至159 條之4 之規定，而經當事人於審判程序同意作為證
    據，法院審酌該言詞陳述或書面陳述作成時之情況，認為適
    當者，亦得為證據，為刑事訴訟法第159 條之5 第1 項定有
    明文。本件卷附台灣固網股份有限公司96年4 月25日書函，
    為被告以外之人於審判外所為之書面陳述，經被告、辯護人
    及檢察官於本院審理時，對於該等證據能力不爭執，揆諸上
    開規定，應認被告等及其辯護人已同意得作為證據，而本院
    亦認為適當，自有證據能力，附此敘明。
貳、有罪部分：
一、訊據上訴人即被告甲○○（下稱被告）矢口否認有上開販賣
    第一級毒品海洛因之犯行，辯稱：伊不認識陳聖惠，陳聖惠
    到伊住處是要找兒子許明祐，伊沒有賣毒品給陳聖惠，不知
    陳聖惠為何指證伊販毒云云；另被告之辯護人主張：證人陳
    聖惠於警詢時稱伊係以被告住處附近之公用電話撥打00-000
    0000號與被告甲○○聯絡後，但原審函查被告家之雙向通話
    紀錄，案發當天並無公共電話打到被告家中，證人陳聖惠稱
    伊向被告甲○○以500 元購買0.2 公克之海洛因1 包，然送
    驗結果之重量0.042 公克，相距甚遠，該包海洛因應屬證人
    原已帶在身上之海洛因；又證人陳聖惠供述不一，與通聯紀
    錄不符，被告確實沒有販賣毒品之犯行等語。經查：
（一）被告於上開時、地販賣第一級毒品海洛因1 次予陳聖惠之
      事實，業據證人陳聖惠於警詢及偵查中陳證在卷，並證稱
      ：伊向甲○○購買海洛因，是先跟甲○○聯絡後，再到他
      家門口交易，以500 元買一小包海洛因；上開在南城國小
      被查獲之海洛因1 小包（不含外包裝袋，檢驗前0.042 公
      克、檢驗後0.028 公克）就是甲○○販賣予伊等語在卷可
      憑（見偵查卷第9 頁、第12頁、第112 頁）。此外，本件
      高雄市政府警察局前鎮分局員警係因接獲線報指稱有人在
      被告住處販毒，始前往上址附近埋伏查緝等情，業據證人
      即本件查獲員警徐文慶於原審審理時結證在卷（見原審卷
      第104 頁），並證稱：查獲當天（即95年10月30日）中午
      約1 、2 時許，伊與同事前往被告住處附近埋伏，後來看
      到陳聖惠到該處按電鈴，被告隨即到門口與陳聖惠碰面，
      碰面後不久陳聖惠旋即騎車離開，伊立刻以無線電通知在
      巷口埋伏之員警將陳聖惠攔下盤查，並詢問扣案毒品海洛
      因來源，陳聖惠即指稱毒品是向被告所購買等語明確（見
      原審卷第104 頁、第105 頁）；另證人即本件查獲員警陳
      博文於偵查中亦證稱：陳聖惠在被告家門口一下子就離開
      ，我們認為陳聖惠是去跟被告買毒品，旋即尾隨陳聖惠並
      加以盤查，在他身上發現有海洛因1 小包（不含外包裝袋
      ，檢驗前0.042 公克、檢驗後0.028 公克），他當場承認
      該小包海洛因是向甲○○以500 元買來的等語甚明（見偵
      查卷第65頁），復有陳聖惠買毒交易過程照片2 張附卷可
      稽（見偵查卷第19頁）。而警方於攔檢陳聖惠後，在其身
      上扣得不明粉末1 小包（含外包裝袋毛重0.2 公克）之事
      實，並有高雄市政府警察局搜索扣押筆錄、扣押物品目錄
      表各1 份在卷可證（見偵卷第23頁、第24頁），而該小包
      不明粉末，經送驗結果確呈海洛因陽性反應（不含外包裝
      袋，檢驗前重量為0.042 公克、檢驗後重量為0.028 公克
      ），亦有高雄市凱旋醫院95年12月4 日高市凱醫驗字第
      2841 號 濫用藥物成品檢驗鑑定書1 件在卷足參（見偵查
      卷第100 頁）。
（二）雖被告甲○○先於警詢時辯稱：陳聖惠是我兒子許明祐的
      同學…他打電話來是來找我兒子，並不是要找我云云（見
      偵查卷第5 頁），復於偵查中供稱：查獲前陳聖惠有來跟
      我兒子說話，我在家睡覺云云（見偵卷第37頁）。惟證人
      即被告之子許明祐於查獲當日，並未與陳聖惠碰面之事實
      ，業據其於偵查中結證在卷，並證稱：一開始不知道陳聖
      惠有來，到警局才知道他有來過；查獲當天早上約6 、7
      時許回家後就直接睡覺，一直睡到下午5點 多警察到我家
      ，當天沒有見到陳聖惠等語（見偵卷第67頁），足見證人
      許明祐於查獲當天並未與陳聖惠見面或談話，被告前述於
      警偵中所供：陳聖惠有來跟許明祐說話云云，已有可疑。
      嗣被告於偵查中改稱：陳聖惠到我家，按電鈴後問我說我
      兒子在不在？我也沒有下樓，我直接在電鈴中說我兒子不
      在，他就走了云云（見偵查卷第68頁），核與上開員警徐
      文慶於埋伏時親眼目睹被告甲○○與證人陳聖惠在門口短
      暫接觸之情不符。詎被告甲○○於偵查中再改稱：陳聖惠
      有和我見面，他在我家一樓，但是他沒有進到我家。我只
      有開門探頭出去，他有進來一個門，但是沒有到裡面坐。
      我兒子在裡面睡覺，我不想讓他知道云云（見偵查卷第68
      頁），被告就陳聖惠前往其住處之緣由及見面等細節，屢
      屢反覆其詞，無非係為掩飾犯行而臨訟杜撰，甚為顯明，
      是其前開所供：陳聖惠前往上址係為找其子許明佑云云，
      顯非實情，委無可採。
（三）另證人陳聖惠雖於原審審理時改稱：查獲當天身上之毒品
      不是向被告買的，是在一心路上大都會網咖向一個外號西
      瓜之人拿的，因當時被警察抓時，警察問伊是不是向被告
      買，因伊怕被打，毒癮又發作，想要趕快講一講可以休息
      ，所以才說是向被告買的，至於偵查中會指證被告販毒，
      是因為當時伊有案在身，怕講法不一致會有事云云（見原
      審卷第95頁至第97頁、第100 頁）。惟其前開於審理中之
      所述，核與其前於警詢、偵查中所證之情節相歧，是否可
      信已非無疑。再者，倘若在證人陳聖惠身上扣得之毒品海
      洛因1 小包，確係向綽號西瓜之人購買，依據當時為警查
      獲，事出突然，在未及反應之情形，而又怕被打之情形，
      理當會據實陳述係向綽號西瓜之人取得海洛因，然證人陳
      聖惠竟指證該小包海洛因購自被告甲○○，已與常理不符
      。況證人陳聖惠復於原審證稱：95年10月30日查獲當天有
      到被告住處，我是問被告可否幫我拿東西（毒品），但都
      沒有拿到毒品，該次有把500 元放在被告處，請被告幫我
      拿毒品等情（見原審卷第98頁至第100 頁），然依證人陳
      聖惠前揭所述，則其查獲當天既已先自綽號西瓜之人取得
      扣案之海洛因1 包，其復從未自被告處取得任何毒品，則
      陳聖惠豈有於查獲當天前往被告住處，另行商請被告幫忙
      拿毒品海洛因，並事先交付購買毒品海洛因價金之理，是
      其上揭所證：扣案毒品海洛因係向綽號西瓜之人所拿取云
      云，顯與情理不合，自難採信。另證人陳聖惠於警局製作
      筆錄時，未有毒癮發作之情形，業據證人徐文慶於原審審
      理時證述甚明，並證稱：陳聖惠製作警詢筆錄時還跟員警
      有說有笑等語（見原審卷第106 頁），再參諸證人陳聖惠
      與被告素無恩怨，並未誣陷被告，其於偵查中接受檢察官
      訊問時，亦無毒癮發作之情事，亦經證人陳聖惠於偵查及
      原審審理中陳證甚明（見偵卷第112 頁、原審卷第98頁）
      ，而其於偵查中亦為與警詢相一致之證述，足徵證人陳聖
      惠上開所稱：其於警詢時因毒癮發作，始指證被告販毒云
      云，應係事後迴護被告之詞，不足採信。又證人陳聖惠於
      本件案發後因另案入監服刑，因知悉販賣毒品海洛因係重
      罪，始於原審審理時更異前詞等情，亦經其於審理中證述
      甚明（見原審卷第100 頁），然政府機關雷厲風行持續不
      斷查禁毒品，報章、雜誌、電視新聞、廣播均有所報導，
      販賣毒品海洛因所面臨之刑事處罰甚重，係屬重罪，應為
      眾所周知之事，陳聖惠豈有可能於警詢、偵查中全然不知
      之理？顯見其於原審審理中翻異前詞，非因其先前於警詢
      及偵查中之證述為不實，而係顧及被告係其同學父親之情
      誼所致，甚為顯然。綜上，證人陳聖惠於原審改稱：被告
      並未販賣毒品給伊，於警詢中係因毒癮發作始指稱被告販
      毒，於偵查中係怕講法不一致會有事云云，均非實在，不
      足採信。
（四）又證人陳聖惠於原審雖證稱：伊雖持有0000000000號行動
      電話，然因沒有繳電信費用，因此無法撥打，伊係在某處
      公用電話與被告聯絡云云（見原審卷第101 頁）。惟查，
      證人陳聖惠為警查獲當天確實前往被告住處之事實已屬不
      爭，又徵諸證人陳聖惠按被告住處電鈴後，被告即將扣案
      之海洛因1 包拿到門口交給陳聖惠，陳聖惠隨即騎車離開
      ，兩人交易過程短暫等情，業如前述，顯見證人陳聖惠於
      前往被告住處前，確有以不詳方式與被告聯絡買毒事宜，
      藉此，被告與陳聖惠始得以迅速完成交易，免於為人發現
      。故本件卷附之通聯紀錄查詢明細（原審卷第49頁）雖未
      顯示有自公用電話撥打00-0000000號之紀錄，而與證人陳
      聖惠前揭證述有間，然仍不足以作為有利於被告之認定。
（五）至本件扣案毒品海洛因經高雄市立凱旋醫院檢驗結果，其
      檢驗前重量為0.042 公克，有該醫院95年12月4 日高市凱
      醫驗字第2841號濫用藥物成品檢驗鑑定書1 件可按（見偵
      查卷第100 頁），與證人陳聖惠於警、偵中所述：購買0.
      2 公克海洛因，在重量方面似有不符，然前揭醫院檢驗之
      毒品海洛因係除去外包裝之毒品淨重重量，而證人所述之
      0.2 公克，則屬包括外包裝之毛重重量，是上開重量之差
      異並無顯然未合之處。再參以證人陳聖惠業於警詢、偵查
      中，均明確證述案發當天自其身上查扣之海洛因1 包（不
      含外包裝袋，檢驗前0.042 公克、檢驗後0.028 公克），
      係向被告所購得無訛，是以辯護人前揭所執，難為有利被
      告之認定。
（六）另查獲本案當天係因接獲被告住處有人販毒之線報，員警
      始前往被告住處附近埋伏，嗣後陳聖惠到達時有進入大門
      門口與被告接觸之事實，業據證人徐文慶於原審結證在卷
      ，並證稱：當天伊因角度的關係並沒有看到被告和陳聖惠
      手部的動作，但從伊所在之位置仍可看到陳聖惠之身體，
      因2 人接觸時間很短，陳聖惠離開後，由其他同事將陳聖
      惠攔下，經詢問毒品（扣案之海洛因1 小包）來源，陳聖
      惠即告知毒品是向被告所購買等語（見原審卷第104 頁至
      第105 頁），是以本件埋伏員警於陳聖惠甫抵達被告住處
      之際，既未能確定是否有毒品之交易，自不宜輕舉妄動，
      復因陳聖惠與被告接觸後，旋即騎車離去，2 人接觸之時
      間甚短，埋伏之員警因未及上前逮捕，而於攔查陳聖惠確
      定其係向被告買毒品後，旋於當日持搜索票進入被告住處
      搜索，是以尚難認有何辯護人所稱不符情理之處。至員警
      於搜索被告住處時，雖未查扣當天交易毒品之價金500 元
      ，然被告於員警敲門5分 鐘後始開門讓員警進入之事實，
      復據證人徐文慶於原審審理時結證在卷（見原審卷第105
      頁），且現金500 元並非鉅款，被告將之藏放隱匿而未遭
      員警查獲，尚非無可能。故本件雖未扣得價金500 元，仍
      無足推翻被告確有販賣毒品之事實。至於被告辯護人以因
      承辦員警稱係有人檢舉「阿老」之人在上開被告處所販賣
      毒品，始前往蒐證云云，請求調取本件聲請搜索案卷即臺
      灣高雄地方法院96年度聲搜字第2584號卷，以瞭解被告是
      否即為綽號「阿老」之人，因事證已臻明確，核無必要，
      併此敘明。
二、按海洛因為毒品危害防制條例第2 條第2 項第1 款所規定之
    第一級毒品，核被告所為，係犯毒品危害防制條例第4 條第
    1 項之販賣第一級毒品罪。被告販賣前持有第一級毒品之低
    度行為應為販賣之高度行為所吸收，不另論罪。又被告於91
    年間因施用第一級毒品，經臺灣高雄地方法院以91年度訴字
    第1700號判決判處有期徒刑10月確定，復因施用第一級、第
    二級毒品，經同院以93年度訴字第32 24 號判決分別判處有
    期徒刑10月及6 月，並定其應執行之刑為有期徒刑1 年2 月
    確定，並於95年3 月9 日縮短刑期假釋出間，嗣95年7 月29
    日縮刑期滿執行完畢之事實，有台灣高等法院被告前案紀錄
    表在卷可按，其於有期徒刑執行完畢5 年內故意再犯本件最
    重本刑為有期徒刑以上之罪，應成立累犯，依刑法第47條第
    1 項，本應加重其刑，惟本罪之法定刑中死刑、無期徒刑部
    分，依刑法第64條第1 項、第65條第1 項規定不得加重。另
    被告所犯上開販賣第一級毒品罪之法定本刑為死刑或無期徒
    刑之罪，惟其販賣之毒品數量並不多，販毒所得僅500 元，
    與大量販賣予不特定人，獲利甚豐之大盤商甚有不同，故就
    被告販賣第一級毒品部分若履法定刑為死刑或無期徒刑之重
    典，情輕法重，尚嫌過苛，有失立法之本旨，故其犯罪情狀
    尚非全然無可憫恕，爰依刑法第59條規定酌量減輕其刑，就
    販賣第一級毒品罪法定本刑死刑、無期徒刑部分酌予減輕其
    刑，就罰金刑部分則與累犯之加重部分，先加後減之。
三、原審論處被告罪刑，固非無見；惟查，原審併認被告有於95
    年10月20日16時許、95年10月24日16時許，亦由陳聖惠事先
    以不詳方式與甲○○聯絡，告知欲購買500 元之第一級毒品
    海洛因1 包，陳聖惠再前往甲○○位於高雄縣鳳山市○○街
    22號住處交易各1 次犯行云云，尚有未洽（理由詳後述），
    被告上訴意旨否認全部犯行，雖不足取，但原判決既有上開
    可議之廚，仍無可維持，應將原判決撤銷改判。爰審酌被告
    明知海洛因毒品對於人體有莫大之戕害，為圖一己之私利，
    竟漠視毒品之危害性，而實施本件販賣毒品犯行，嚴重危害
    國民身心健康及社會風氣，進而敗壞社會治安，且不能勇於
    認錯，一再飾詞狡辯，犯罪後之態度非佳，兼衡其素行狀況
    、智識程度利益等一切情狀，量處如主文所示之刑。又原審
    認定被告有3 次販賣犯行，判處有期徒刑15年，本院雖認定
    被告僅有1 次販賣行為，但依刑法第65條第2 項規定，無期
    徒刑減輕者，為20年以下15年以上有期徒刑，是本院就被告
    上開犯行依刑法第59條減輕，亦不能判處低於15年有期徒刑
    ，足見本件係因原審適用法條不當而撤銷（不應適用集合犯
    而適用），本院自得諭知較重於原審之刑（原審認定被告販
    賣3 次判處有期徒刑15年，本院認定被告販賣1 次亦判處有
    期徒刑15年）；又依被告所犯上開販賣第一級毒品犯罪之性
    質，本院認有褫奪公權之必要，爰併諭知褫奪公權5 年。又
    被告販賣第一級毒品海洛因所得500 元，雖未扣案，然仍應
    依毒品危害防制條例第19條第1 項規定沒收之，如全部或一
    部不能沒收時，以其財產抵償之。至扣案之第一級毒品海洛
    因1 小包（不含外包裝袋，檢驗前重量0.042 公克、檢驗後
    重量0.028 公克），因證人陳聖惠持有前開扣案海洛因1 小
    包，而另涉犯施用第一級毒品罪，亦經原審於96年3 月9 日
    以96年度訴字261 號判決，宣告將前揭海洛因1 小包沒收銷
    燬，該判決嗣於同年5 月16日確定，而上開海洛因1 小包業
    經實際沒收銷燬等情，有前開判決書、陳聖惠之臺灣高等法
    院被告前案紀錄表、原審辦理刑事案件電話紀錄查詢表、臺
    灣高雄地方法院檢察署檢察官扣押（沒收）物品處分命令各
    1 件在卷可參（見原審卷第126 頁至第136 頁），爰不另宣
    告沒收銷燬，併此說明。
參、無罪部分：
一、公訴意旨另以：被告甲○○基於販賣海洛因因之犯意，於95
    年10月20日、24日，在高雄縣鳳山市○○街22號住處，以每
    次500 元代價，販賣第一級毒品海洛因1 小包與陳聖惠各1
    次。因認被告此部分亦涉犯毒品危害防制條例第4 條第1 項
    之販賣第一級毒品罪云云。
二、按犯罪事實應依證據認定之，無證據不得認定其犯罪事實；
    又不能證明被告犯罪者，應諭知無罪之判決。刑事訴訟法第
    154 條第2 項及第301 條分別定有明文。而刑事訴訟法上所
    謂認定犯罪事實之證據，係指足以認定被告確有犯罪行為之
    積極證據而言，該項證據自須適合於被告犯罪事實之認定，
    始得採為斷罪資料（最高法院29年上字第3105號判例參照）
    。其固不以直接證據為限，間接證據亦應包含在內，惟採用
    間接證據時，必其所成立之證據，在直接關係上，雖僅足以
    證明他項事實，而由此他項事實，本於推理之作用足以證明
    待證事實者，方為合法，若憑空之推想，並非間接證據（最
    高法院32年上字第67號判例參照）。是無論直接或間接證據
    ，其為訴訟上之證明，必須於通常之人均不致有所懷疑，得
    確信其為真實之程度者，始得據之為被告有罪之認定。倘其
    證明尚未達到此一程度，而有其他合理之懷疑存在時，仍不
    能遽為被告有罪之判斷。
三、公訴人認被告併有上開2 次販賣第一級毒品海洛因予陳聖惠
    之犯行，係以證人陳聖惠之陳述為唯一之論據。訊據被告矢
    口否認有此部分犯行，辯稱：伊全無販賣海洛因之行為云云
    。經查，證人陳聖惠固於警詢時及偵查中陳稱於95年10月20
    日下午16、17時，95年10月24、25日下午16、17時，在被告
    門口各以500 元買1 小包海洛因，每次都是先用被告家附近
    的公共電先打他家（07）0000000 電話聯繫後，再到他家交
    易等情（見偵卷第12頁、第112 頁）；惟查，警方並未當場
    查獲被告有此部分販賣行為，亦無此部分相關證物扣案，而
    檢察官亦未提出有對被告所使用之（07）0000000 電話執行
    監聽之任何資料，雖經檢察官及原審函查被告上開電話之通
    聯記錄，亦無確切證據足以證明許聖惠與被告有檢察官指稱
    之上開2 次買賣海洛因相關通聯紀錄，有中華電信公司（固
    網市內）資料、通聯紀錄、台灣固網公司96年4 月25日台固
    查通096200 347號函、新世紀資通股份有限公司96年4 月25
    日函、亞太固網寬頻股分有限公司函可參（見原審卷第48頁
    、第49頁、第54頁至第59頁，偵卷第74頁）。按販賣毒品海
    洛因，事涉重典，在無其他佐證之下，自難僅憑證人陳聖惠
    單一指述，遽認被告有此部分犯行。查被告被訴3 次販賣第
    一級毒品海洛因之時間，係分別為95年10月20日、同年月24
    日及同年月30日16時50分，均已在刑法於94年2 月2日 修正
    公布而於95年7 月1 日施行之刑法之後，自無成立刑法修正
    前連續犯可言，又毒品危害防制條例第4 條第1 項之販賣第
    一級毒品罪之構成要件文義衡之，實無從認定立法者本即預
    定該犯罪之本質，必有數個同種類行為而反覆實行之集合犯
    行，故上開販賣第一級毒品之罪，難認係集合犯之罪。經查
    ，本件檢察官於起訴書雖未敘明被告被訴3 次販賣行為係數
    罪，且原審判決認定「被告前後3 次販賣第一級毒品犯行，
    其時間、地點均密切接近，且販售對象同一，客觀上具有反
    覆、延續之性質，顯係基於反覆實施之單一決意所為，於刑
    法評價上，應僅成立一罪。」（見原判決第10面），原審檢
    察官亦未提起上訴，但二審檢察官，於本院97年4 月3 日審
    理時已明確指出被告所為係數罪，而非一罪之集合犯等語，
    應認公訴意旨係認被告被訴3 次犯行係屬數罪；準此，被告
    被訴上開2 次販賣海洛因經本院認定不能證明犯罪部分，即
    與上開經判決有罪部分並無實質上或裁判上一罪關係，本院
    自應就此分另為被告無罪之諭知。
應依刑事訴訟法第369 條第1 項前段、第364 條、第299 條第1
項前段、第370 條但書、第301 條第1 項，毒品危害防制條例第
4 條第1 項、第19條第1 項，刑法第11條、第47條第1 項、第59
條、第37條第2 項，判決如主文。
本案經檢察官彭南雄到庭執行職務。
中    華    民    國    97    年    4     月    29    日
                    刑事第六庭    審判長法  官  王憲義
                                        法  官  張盛喜
                                        法  官  邱永貴
以上正本證明與原本無異。
如不服本判決應於收受本判決後10日內向本院提出上訴書狀，其
未敘述上訴理由者，並得於提起上訴後10日內向本院補提理由書
狀（均須按他造當事人之人數附繕本）「切勿逕送上級法院」。
中    華    民    國    97    年    4     月    29    日
                                        書記官  鄭翠芬
附錄法條：毒品危害防制條例第4 條第1 項：
製造、運輸、販賣第一級毒品者，處死刑或無期徒刑；處無期徒
刑者，得併科新臺幣1 千萬元以下罰金。


司法院資訊處製作；財團法人民間司法改革基金會備份。
